【裁判字號】    95,交聲,423
【裁判日期】    950731
【裁判案由】    違反道路交通管理處罰條例聲明異議
【裁判全文】
臺灣士林地方法院交通事件裁定         95年度交聲字第423號
原處分機關  交通部公路總局臺北區監理所基隆監理站
異  議  人
即受處分人  甲○○
上列異議人即受處分人因違反道路交通管理處罰條例案件，對於
交通部公路總局臺北區監理所基隆監理站中華民國95年4 月27日
所為之處分（原處分案號：基監字第裁42-C00000000號）聲明異
議，本院裁定如下：
        主  文
原處分撤銷。
甲○○汽車所有人，汽車已領有號牌而未懸掛，處罰鍰新臺幣
仟陸佰元，並吊銷牌照。
    理  由
一、按汽車號牌每車2 面，應正面懸掛固定於車輛前後端之明顯
    適當位置，道路交通安全規則第11條第1 項第1 款定有明文
    。次按汽車已領有號牌而未懸掛或不依指定位置懸掛者，處
    汽車所有人新台幣（下同）3 千6 百元以上1 萬8 百元以下
    罰鍰，禁止其駕駛，並吊銷其牌照，道路交通管理處罰條例
    第12條第1項第7款、第2項亦分別定有明文。
二、原處分意旨略以：異議人即受處分人甲○○於民國94年8 月
    18日13時28分許，駕駛其所有之車牌號碼DN-9151 號自用小
    客車，行經臺北縣汐止市○○路○ 段，經警查覺其車輛前方
    未依規定懸掛號牌，乃當場攔停掣單舉發「駕車已領有號牌
    而前方未懸掛號牌」之交通違規，爰依道路交通管理處罰條
    例第12條第1 項第7款、第2項之規定，裁處汽車所有人即異
    議人罰鍰8千7百元及吊銷該自用小客車牌照之處分。
三、異議人聲明異議意旨略以：伊車前方的號牌因老舊毀損而掉
    落，尚未及時處理，舉發時正欲前往維修，然該車後方仍有
    依規定懸掛號牌，舉發單位將此情形與車子前後皆未懸掛牌
    照的情形等量齊觀，而不容許其限期改善，該處罰已超過行
    政目的之價值，不符比例性之衡量。又伊於遭舉發當時當時
    並未簽收罰單，既無舉發通知單，對方亦未口頭告知，致伊
    未如期到案而逾申訴期間，且原處分機關於逕行裁決後，復
    未將通知單寄達予伊，即要求伊如期聽候裁決、繳納罰鍰，
    實屬不合理，原處分誠難令人甘服云云。
四、本院查：
(一)異議人於94年8月18日駕駛其所有之車牌號碼DN-9151號自用
    小客車，行經臺北縣汐止市○○路○ 段，因該車前方並未依
    規定懸掛號牌，當場為警攔停舉發違規等情，業據異議人自
    承在卷，並有台北縣政府警察局北縣警交字第C00000000 號
    舉發違反道路交通管理事件通知單1 紙附卷可稽，應甚明確
    ，堪予認定。
(二)異議人雖以前揭情詞置辯，惟按汽車號牌懸掛位置，除原設
    有固定位置外，汽車號牌每車2 面，應正面懸掛於車輛前後
    端之明顯適當位置並固定，此乃道路交通安全規則第11條第
    1項第1款所明定，衡其規範目的，乃在利於辨識車籍、特定
    車輛，對交通秩序之維護及確保道路安全，具有事後規制、
    追究之作用，是以，汽車全未懸掛號牌或僅懸掛1 面，均屬
    違反規定，並無二致，異議人既係領有駕駛執照之駕駛人，
    就上開第11條第1項第1款之規定，自當知之甚稔，並應確實
    遵守，惟異議人明知其所有之前開車輛領有2 面號牌，竟僅
    懸掛其中1 面即貿然駕駛上路，核其所為，自屬違反上開交
    通規則，而該當於前開道路交通管理處罰條例第12條第1 項
    第7 款所規定之交通違規行為無訛。至異議人辯稱車牌因老
    舊而掉落，遭舉發時正欲前往車廠維修云云，然查，車輛未
    依規定懸掛號牌即不得行駛，此乃法所明文，車牌如有脫落
    之情形，要非自行修復，則應循拖吊方式送廠處理，豈可僅
    圖一時便宜行事，即將交通規則置若罔聞，是縱令異議人所
    稱屬實，仍無從據為其免責之正當事由。
(三)又查，汽車有已領有號牌而未懸掛或不依指定位置懸掛之情
    形，若可歸責於汽車所有人，即應適用道路交通管理處罰條
    例第12條第1項第7款處汽車所有人罰鍰，並禁止其行駛，且
    應再依同條第2 項規定牌照、號牌吊銷之，此乃法律所明文
    規定之處罰，原處分機關當無逕予裁處免罰或斟酌違規行為
    人個人事由而予以限期改善之裁量權限，是以，異議人辯稱
    原處分機關不予其改善之機會，逕予裁罰，不符比例原則云
    云，委無可採。
(四)至於異議人另辯稱其未收受本件罰單（指舉發通知單）及裁
    決書云云。然查，本件舉發違規時，異議人因不服員警取締
    其未依規定懸掛號牌，乃當場拒絕簽收舉發通知單等情，已
    據異議人自承在卷。而按行為人有道路交通管理處罰條例之
    情形者，應填製舉發違反道路交通管理事件通知單，被查獲
    之駕駛人或行為人為受處分人時，應將該通知單填記後交付
    該行為人簽名或蓋章收受之；拒絕簽章者，並記明其事由，
    視為已收受，道路交通管理事件統一裁罰標準及處理細則第
    11條第1項第1款定有明文，是以，本件異議人既經舉發員警
    告知違規舉發之事實而拒絕簽收舉發通知單，舉發員警乃在
    通知單上記載「拒簽」（此有上開台北縣政府警察局汐止分
    局社后派出所舉發違反道路交通管理事件通知單1 紙附卷可
    稽），該等舉發程序堪認已符合法律規定，難認有何足以影
    響本件舉發效力之瑕疵。從而，本件舉發通知書於異議人拒
    絕簽收之際即94年8 月18日，即已視為送達。而本件異議人
    收受舉發通知單後，既未依應到案日期（即收受通知書後15
    日內）繳納罰鍰或到案申訴聽候裁決，原處分機關逕依首揭
    規定裁處汽車所有人即異議人罰鍰，並無不當，再者，原處
    分機關於95年5 月3 日將本案裁決書郵寄送達異議人住所，
    並經該址廣一天水大廈管理委員會代為收受乙節，亦有中華
    民國郵政寄交大宗掛號函件執據、傳真查詢國內各類掛號郵
    件查單、掛號郵件收件回執各1 紙在卷足憑，堪認異議人已
    受合法之送達無訛，異議人以舉發通知書、裁決書未送達予
    伊為由指摘原處分不當，自屬無據。
(五)綜上，本件異議人確有原處分認定之上開交通違規事實，應
    甚明確，異議人上開所辯，均不足採，原處分機關所為異議
    人交通違規事實之認定，核無違誤。惟本院認本件異議人未
    懸掛前號牌即駕駛車輛之行為，雖為法所不許，然其遭舉發
    時，車輛後號牌既仍依規定懸掛，堪認主觀上並非全然漠視
    交通規範，原處分機關未審酌及此，裁處異議人罰鍰8千7百
    元，尚嫌過重，爰撤銷原處分，另諭知如主文第2 項之處罰
    。
據上論斷，應依道路交通案件處理辦法第20條，裁定如主文。
中    華    民    國    95    年    7     月    31    日
                  交通法庭法  官  吳祚丞
以上正本證明與原本無異。
如不服本裁定，應於送達後5 日內，向本院提出抗告狀。
                          書記官  林立原
中    華    民    國    95    年    8     月    14    日


司法院資訊處製作；財團法人民間司法改革基金會備份。
